臺灣高等法院臺南分院刑事裁定
111年度聲再字第91號
聲  請  人  臺灣高等檢察署臺南檢察分署檢察官黃朝貴
被      告  李芝靜
上列聲請人因被告違反洗錢防制法案件，對於本院111年度金上
訴字第643 號中華民國111年7月26日確定判決（起訴案號：臺灣
雲林地方檢察署109年度偵字第7246號，110年度偵字第613、298
1號。移送併辦案號：臺灣雲林地方檢察署109年度偵字第8086號
，臺灣彰化地方檢察署109年度偵字第11437號），聲請再審，本
院裁定如下：
    主  文
本件開始再審。
    理  由
一、本院111年度金上訴字第643號確定判決（以下或稱本院前案
    ）認定如下：
　㈠被告基於縱令他人將其所提供之金融帳戶用以從事詐欺取財
    犯罪，亦不違背其本意之幫助詐欺取財及幫助洗錢之不確定
    故意，於民國109年5月間某日，在臺北市○○區○○○路0號臺北
    火車站，將其申辦之中國信託商業銀行帳號000-0000000000
    00號帳戶（下稱中信銀行帳戶）之存摺、提款卡、提款卡密
    碼交給姓名、年籍不詳綽號「JieXu」之成年人，嗣「JieXu」
    所屬詐欺集團成員取得上述帳戶後，即分別以附表所示之詐
    欺方式，向楊秉勳、黃恩達、廖盛潭、劉姿蓉、林千又實行
    詐術，致楊秉勳等5人均陷於錯誤，將附表所示各該款項匯
    入被告所提供之上開帳戶內，所匯款項旋遭該詐欺集團成員
    提領一空，藉以製造金流之斷點，而掩飾、隱匿上開犯罪所
    得財物之去向及所在等犯行，業據被告於法院審理時自白不
    諱，並有被害人楊秉勳等5人於警詢時之指述、被害人等所
    提出之匯款憑證或LINE對話截圖、中國信託商業銀行股份有
    限公司109年8月27日中信銀字第000000000000000號函暨帳
    號000000000000號帳戶之基本資料與交易明細、被告提供之
    FACEBOOK Messenger對話截圖在卷可參，被告上開犯行事證
    明確，堪予認定。
　㈡核被告所為，係犯刑法第30條第1項前段、第339條第1項之幫
    助犯詐欺取財罪，及刑法第30條第1項前段、洗錢防制法第1
    4條第1項之幫助一般洗錢罪。
　㈢被告以一個提供前開銀行帳戶資料之行為，幫助詐欺集團分
    別詐欺如附表所示被害人之財物及洗錢，係以一幫助行為侵
    害數人財產法益，且觸犯數罪名，為想像競合犯，應依刑法
    第55條前段規定，從一重之幫助一般洗錢罪處斷。
　㈣本院前案判決因而於111年6月23日判處被告有期徒刑3月，併
    科罰金新臺幣1萬元，檢察官及被告均未提起上訴，該案因
    而於111年7月26日確定。
二、檢察官聲請再審意旨略以：
　㈠「有罪、無罪、免訴或不受理之判決確定後，有左列情形之
    一者，為受判決人之不利益，得聲請再審：②受無罪或輕於
    相當之刑之判決，而於訴訟上或訴訟外自白，或發見確實之
    新證據，足認其有應受有罪或重刑判決之犯罪事實者」，刑
    事訴訟法第422條第2款定有明文。
　㈡經查：被告於109年5月19日11時56分許依指示與「猴子」、
    「阿強」等人前往新北市○○區○○路00○0號中國信託商業銀行
    ○○分行，由被告臨櫃領取27萬元之事實，有監視器畫面截圖
    在卷可參（附於被告於110年1月15日在雲林縣警察局製作的
    警詢筆錄中），足見被告除提供金融帳戶供詐騙集團成員使
    用外，尚有參與詐騙集團提領其帳戶内款項之行為，而構成
    刑法第339條之4第1項第2款三人以上共同犯詐欺取財、洗錢
    防制法第14條第1項洗錢犯行，且上開證據是本院前案於111
    年6月23日判決前即存在之證據，而因本院前案判決作成時
    ，卷内並無上開監視器畫面截圖，足認前開監視器畫面是本
    院前案判決前即已存在且未及斟酌，事後始行發現之證據，
    而具備「新規性」（嶄新性）無誤；再者，依前開監視器畫
    面所示，兼衡酌被告於上開警詢時坦認與詐騙集團成員「猴
    子」、「阿強」等人一同前往銀行提領之事實，並連同本院
    前案認定事實所依據的證據，可知被告確有提領附表編號4
    被害人劉姿蓉受騙後所匯入之款項2萬元，足以動搖本院前
    案認定的事實基礎，而應改為更不利之重刑判決，而具有「
    確實性」（顯著性）。因此依刑事訴訟法第422 條第2款、
    第428 條第1項規定，為被告之不利益聲請再審。
三、經查：
  ㈠受無罪或輕於相當之刑之判決確定後，而於訴訟上或訴訟外
    自白，或發見確實之新證據，足認其有應受有罪或重刑判決
    之犯罪事實者，為受判決人之不利益，得聲請再審，刑事訴
    訟法第422 條第2 款定有明文。
  ㈡檢察官為被告的不利益，聲請再審的上開理由及所持的新證
    據，業據檢察官提出被告於110年1月15日在雲林縣警察局製
    作的警詢筆錄在卷可參（附於臺灣雲林地方檢察署111年度
    偵字第4381號卷一第177頁以下），觀諸被告該次警詢筆錄
    內容，包含有被告於109年5月19日11時56分許依指示與「猴
    子」、「阿強」等人前往新北市○○區○○路00○0號中國信託商
    業銀行○○分行，由被告臨櫃領取27萬元之監視器翻拍照片，
    被告於該次警詢筆錄也坦承：監視器翻拍照片的內容是被告
    提供上開人頭帳戶後，擔任車手提領金錢等情（該卷第178
    頁反面、第185頁）。被告經過本院訊問後，也表示願意坦
    承犯罪（本院卷第48頁）。對照於本院前案的卷宗，本院前
    案卷內並無被告上開110年1月15日警詢筆錄，更無被告於上
    開時間、地點擔任車手提領27萬元的監視器翻拍照片，另觀
    諸本院前案判決，也確實並未審酌到此項被告臨櫃提領款項
    的證據。則檢察官提出的此項證據，確實是本院前案判決前
    已經存在，但未經本院前案審酌的證據，而具有「新穎性」
    。其次，被告依指示與「猴子」、「阿強」前往提領被害人
    匯入其人頭帳戶的款項，客觀上已經參與加重詐欺取財罪的
    「取財」及一般洗錢罪的「洗錢」等構成要件行為，乃可能
    成立刑法第339條之4第1項第2款三人以上共同犯詐欺取財、
    洗錢防制法第14條第1項洗錢犯行，檢察官提出的上開新證
    據，綜合本院前案已經審酌的證據，已足以動搖本院前案確
    定判決認定的事實基礎，而使被告應受較重刑之判決，因此
    檢察官提出的證據也具有「確實性」。
四、綜上，本案再審之聲請合法正當，認有再審理由，自應為開
    始再審之裁定。
五、依刑事訴訟法第435 條第1 項，作成本裁定。
中　　華　　民　　國　　111 　年　　9 　　月　　29　　日
                  刑事第四庭    審判長法  官  蔡廷宜
                                      法  官  林坤志
                                      法  官  蔡川富
以上正本證明與原本無異。
如不服本裁定，應於收受本裁定後三日內向本院提出抗告狀。
　　　　　　　　　　　　　　　　　　　書記官  黃心怡
中　　華　　民　　國　　111 　年　　9 　　月　　29　　日
附表：
編號 被害人 詐騙方式 匯款時間 匯款金額 證據 1 楊秉勳 詐欺集團成員以交友軟體SweetRing及通訊軟體LINE與楊秉勳聯繫，並誆稱外匯投資可獲利云云，致楊秉勳陷於錯誤，依指示匯款至中信銀行帳戶中。 109年5月21日21時1分許 3萬元 被害人楊秉勳提出之永豐銀行轉帳交易明細（偵一卷第39頁） 2 黃恩達 (提告) 詐欺集團成員以交友軟體OMI及通訊軟體LINE與黃恩達聯繫，並誆稱以「國際投資平台」投資可獲利云云，致黃恩達陷於錯誤，依指示匯款至中信銀行帳戶中。 109年5月21日11時59分許  3萬元 無 3 廖盛潭(提告) 詐欺集團成員以交友軟體WECATE及通訊軟體LINE與廖盛潭聯繫，並誆稱以「○○金融理財」投資可獲利云云，致廖盛潭陷於錯誤，依指示匯款至中信銀行帳戶中。  109年5月20日23時42分許  5萬元 ⒈告訴人廖盛潭提出之網路郵局匯款交易明細（偵四卷第61至62頁） ⒉告訴人廖盛潭提出之LINE通訊軟體對話內容截圖（偵四卷第63至64頁）    109年5月20日23時55分許  5萬元  4 劉姿蓉(提告) 詐欺集團成員以交友軟體探探及通訊軟體LINE與劉姿蓉聯繫，並誆稱以外匯平台投資可獲利云云，致劉姿蓉陷於錯誤，依指示匯款至中信銀行帳戶中。 109年5月18日22時37分許 2萬元 ⒈告訴人劉姿蓉提出之中信銀行轉帳交易明細（警卷第67頁） ⒉告訴人劉姿蓉提出之LINE對話內容截圖（警卷第67至78頁） 5 林千又 (提告) 詐欺集團成員以社群軟體FACEBOOK及通訊軟體LINE與林千又聯繫，並誆稱：線上玩遊戲下注可獲利云云，致林千又陷於錯誤，依指示匯款至中信銀行帳戶中。 109年5月19日20時18分許  10萬元 ⒈告訴人林千又提出之中信銀行帳戶存款交易明細（偵六卷第135頁） ⒉告訴人林千又提出之LINE對話內容截圖（偵六卷第107至127頁）